【裁判字號】    99,審訴,558
【裁判日期】    991230
【裁判案由】    毒品危害防制條例
【裁判全文】
臺灣士林地方法院刑事判決             99年度審訴字第558號
公  訴  人  臺灣士林地方法院檢察署檢察官
被      告  陳哲原
上列被告因違反毒品危害防制條例案件，經檢察官提起公訴（99
年度毒偵字第917 號），被告於本院準備程序中就被訴事實為有
罪陳述，經本院合議庭裁定由受命法官獨任進行簡式審判程序，
並判決如下：
    主  文
陳哲原施用第一級毒品，處有期徒刑柒月，扣案之海洛因貳包（
驗餘淨重合計為零點壹公克）沒收銷燬，扣案之注射針筒及塑膠
鏟管各壹支均沒收。
    事  實
一、陳哲原前因施用毒品案件，經法院裁定送觀察、勒戒後，認
    無繼續施用毒品之傾向，已於民國89年10月2 日執行完畢釋
    放出所，並由臺灣板橋地方法院檢察署檢察官以89年度毒偵
    字第6141號為不起訴處分確定；復於前開觀察、勒戒執行完
    畢釋放後5 年內之93年間，再因施用毒品案件，經最高法院
    以93年度臺上字第5922號判決判處有期徒刑7 月確定（尚未
    執行完畢）。詎猶未悛悔，基於施用第一級毒品海洛因之犯
    意，於99年4 月23日（起訴書誤載為99年4 月26日，應予更
    正）凌晨2 時許，在其斯時位於臺北市○○區○○路3 段80
    巷43號5 樓住處內，以將海洛因摻水稀釋後，再以針筒注射
    方式，施用海洛因1 次。嗣於99年4 月23日（起訴書誤載為
    99年4 月26日，應予更正）14時40分許，為警在上址住處查
    獲，並當場扣得海洛因2 包（驗餘淨重合計為0.1 公克）及
    其所有供施用海洛因所用之注射針筒及塑膠鏟管各1 支，經
    警採集其尿液送驗，始悉上情。
二、案經臺北市政府警察局士林分局報請臺灣士林地方法院檢察
    署檢察官偵查起訴。
    理  由
一、上揭犯罪事實，業據被告陳哲原於警詢、偵查及本院審理時
    均已坦承不諱（分見偵卷第17頁、第56頁，本院卷第146 頁
    背面、第148 頁背面）。又被告為警查獲時在警局所排尿液
    ，經送臺灣尖端先進生技醫藥股份有限公司以酵素免疫分析
    法初驗後，再以氣相層析質譜儀法複驗，證實該尿液呈嗎啡
    （即施用海洛因之代謝物）陽性反應，有該公司於99年5 月
    5 日出具之濫用藥物檢驗報告及臺北市政府警察局偵辦毒品
    案件尿液檢體委驗單影本各1 紙在卷可稽（見偵卷第76頁、
    第81頁）；此外，並有被告自承其所有並供己施用之海洛因
    2 包（經送交通部民用航空局航空醫務中心鑑定後，證實為
    海洛因無訛，有該中心99年5 月12日航藥鑑字第0993111 號
    毒品鑑定書1 份附卷可佐）、扣案之注射針筒及塑膠鏟管各
    1 支及現場照片9 幀可為佐證（見偵卷第13頁、第30至34頁
    ），足認被告前開自白與事實相符，應可採信。
二、按毒品危害防制條例於92年7 月9 日修正公布，自93年1 月
    9 日施行，其中第20條、第23條將施用毒品之刑事處遇程序
    區分為「初犯」、「5 年內再犯」、「5 年後再犯」。依其
    立法理由之說明：「初犯」，經觀察、勒戒或強制戒治，應
    為不起訴處分或不付審理之裁定；經觀察、勒戒或強制戒治
    執行完畢釋放後，「5 年內再犯」者，因其再犯率甚高，原
    實施之觀察、勒戒及強制戒治既已無法收其實效，爰依法追
    訴或裁定交付審理。至於經觀察、勒戒或強制戒治執行完畢
    釋放，「5 年後再犯」者，前所實施之觀察、勒戒或強制戒
    治已足以遮斷其施用毒品之毒癮，為期自新及協助其斷除毒
    癮，仍用「初犯」規定，先經觀察、勒戒或強制戒治之程序
    。從而，依修正後之規定，祇於「初犯」及「5 年後再犯」
    2 種情形，有其追訴條件之限制，即須於初犯經觀察、勒戒
    或強制戒治釋放後，5 年內均無施用毒品之行為，始能認其
    前所實施之觀察、勒戒或強制戒治已足遮斷毒癮，而得於5
    年後再犯時，再予適用初犯之規定，重行觀察、勒戒等程序
    。倘5 年內已經再犯，經依法再為保安處分或追訴處罰，縱
    其第3 次（或第3 次以上）施用毒品之時間，在初犯之保安
    處分執行完畢釋放5 年以後，即與「5 年後再犯」之情形有
    別，且因已於「5 年內再犯」，顯見其再犯率甚高，原實施
    觀察、勒戒或強制戒治，已無法收其實效，自無再經觀察、
    勒戒及強制戒治之必要，應由檢察官逕行起訴，始符新法修
    正之本旨（最高法院95年第7 次刑事庭會議決議、97年度臺
    非字第540 號判決參照）。查，本案被告前因施用毒品案件
    ，經法院裁定送觀察、勒戒，並於執行完畢後5 年內再犯施
    用毒品罪，業經追訴及判處罪刑確定等情，有臺灣高等法院
    被告前案紀錄表在卷可稽，是被告本次所為施用毒品之犯行
    ，距離前開觀察、勒戒執行完畢釋放雖已逾5 年，惟被告於
    上開觀察、勒戒執行完畢後5 年內，既已再犯施用毒品罪，
    並經追訴、處罰，揆諸前揭說明，其本次犯行即與毒品危害
    防制條例第20條第3 項所稱之「5 年後再犯」有別，是公訴
    人依法追訴，於法並無不合，本院自應依法論科。
三、核被告陳哲原所為，係犯毒品危害防制條例第10條第1 項之
    施用第一級毒品罪。其於施用前、後持有海洛因之低度行為
    ，應為施用之高度行為所吸收，不另論罪。又按刑法關於累
    犯之規定，以受徒刑之執行完畢，或一部之執行而赦免後，
    5 年以內故意再犯有期徒刑以上之罪者，為其成立要件，此
    觀刑法第47條第1 項規定甚明；又裁判確定前犯數罪者，併
    合處罰之；數罪併罰，宣告多數有期徒刑者，於各刑中之最
    長期以上，各刑合併之刑期以下，定其刑期，刑法第50條、
    第51條第5 款亦定有明文；故刑法第47條第1 項所謂之「受
    徒刑之執行完畢」，就數罪併罰案件，係指所定之執行刑全
    部執行完畢而言。如於定執行刑之前，因有一部分犯罪先確
    定，形式上予以執行，仍應依刑法規定定其應執行之刑，俟
    檢察官指揮執行「應執行刑」時，再就形式上已執行部分予
    以折抵，不能謂先確定而形式上先予執行之罪已執行完畢（
    最高法院98年度臺非字第44號判決、97年度臺非字第519 號
    判決、97年度臺非字第299 號判決意旨參照）。查，被告陳
    哲原前於93年間，因施用毒品案件，經最高法院以93年度臺
    上字第5922號判決判處有期徒刑7 月確定；又因竊盜及強盜
    案件，分別經本院以93年度簡上字第123 號判決判處有期徒
    刑10月及93年度訴字第536 號判決判處有期徒刑7 年2 月確
    定。上開竊盜罪及施用毒品罪嗣經本院以96年度聲減字第74
    0 號裁定減刑並與強盜罪所宣告之刑定其應執行刑為有期徒
    刑7 年7 月又15日確定，已於98年6 月22日縮短刑期假釋出
    監，所餘期間付保護管束，保護管束期滿日為101 年3 月12
    日等情，有臺灣高等法院被告前案紀錄表附卷可稽，被告係
    於裁判確定前犯數罪，其所犯上開3 罪應併合處罰，雖已先
    執行一部，但於本案犯罪時間前，全部仍未執行完畢，已如
    上述，是揆諸前揭說明，本案被告所犯之罪，自無成立累犯
    之餘地，公訴意旨誤認被告前因違反毒品危害防制條例案件
    經最高法院以93年度臺上字第5922號判決判處之有期徒刑7
    月，已於94年7 月28日縮刑期滿執行完畢，本件係於該案執
    行完畢5 年內再犯有期徒刑以上之罪，應構成累犯云云，恐
    有未洽，附此敘明。爰審酌被告曾因施用毒品犯行而送觀察
    、勒戒及法院判處罪刑確定，仍不知悛悔，復再施用毒品，
    顯見其無戒絕之決心，惟念其施用毒品乃戕害自己身心健康
    ，尚未危及他人，且本次施用毒品犯行僅1 次，並考量其犯
    後於偵、審程序中坦承犯行之犯後態度，兼衡其犯罪之動機
    、目的、智識程度等一切情狀，量處如主文所示之刑，以示
    懲儆。至扣案之第一級毒品海洛因2 包（驗餘淨重合計為0.
    1 公克）係第一級毒品，應依毒品危害防制條例第18條第1
    項前段規定沒收銷燬之；另扣案之注射針筒及塑膠鏟管各1
    支，均係被告所有且為供其犯罪所用之物，自應依刑法第38
    條第1 項第2 款之規定，併予宣告沒收。
據上論斷，應依刑事訴訟法第273 條之1 第1 項、第299 條第1
項前段，毒品危害防制條例第10條第1 項、第18條第1 項前段，
刑法第11條、第38條第1 項第2 款，判決如主文。
本案經檢察官朱學瑛到庭執行職務。
中    華    民    國    99    年    12    月   30     日
                  刑事第一庭法  官  莊明達
以上正本證明與原本無異。
如不服本判決應於收受判決後10日內向本院提出上訴書狀，並應
敘述具體理由；其未敘述上訴理由者，應於上訴期間屆滿後20日
內向本院補提理由書。
                            書記官  丁梅芬
中    華    民    國    99    年    12    月   30     日
附錄本件論罪科刑依據法條全文
毒品危害防制條例第10條
施用第一級毒品者，處6 月以上 5 年以下有期徒刑。
施用第二級毒品者，處3 年以下有期徒刑。

司法院資訊處製作；財團法人民間司法改革基金會備份。
